臺灣板橋地方法院交通事件裁定　　　　96年度交聲字第1286號
原處分機關　交通部公路總局臺北區監理所
異　議　人
即受處分人　甲○○
上列受處分人因違反道路交通管理處罰條例案件，對於交通部公
路總局臺北區監理所於民國96年8 月15日所為之處分（原處分案
號：北監營裁字裁40－C00000000 號），聲明異議，本院裁定如
下：
        主  文
原處分撤銷。
甲○○不罰。
        理  由
一、本件異議意旨略以：異議人即受處分人甲○○於違規日期全
    日都在工廠內工作，車子就停在工廠門口，根本沒有外出，
    而車號CUX-131 號重型機車為自己使用，不會借予他人，不
    可能會有什麼攔查不停的行為，故本件員警之舉發應有錯誤
    ，為此不服，爰依法聲明異議，請求撤銷原處分等語。
二、按法院受理交通事件，準用刑事訴訟法之規定，道路交通管
    理處罰條例第89條前段定有明文。次按違反道路交通管理處
    罰條例而受罰鍰制裁之行政秩序罰，係侵害人民受憲法保障
    之財產權，雖不如刑罰手段之強烈，然縱係極其輕微之處罰
    ，仍無法脫免其侵害性之本質，以受處分人違規而處以行政
    罰鍰所憑之證據，或不必經嚴格證明程序而僅以自由證明為
    已足，然仍須達確信其有違規行為之心證始足認定，合先敘
    明。
三、經查：
  (一)原處分機關以異議人於民國（下同）96年6 月26日下午2 時
    許，騎乘車號CUX-131 號重型機車，行經臺北縣中和市○○
    路與復興路口時，因「駕車行經有燈光號誌管制之交岔路口
    闖紅燈（往南山路方向，經員警攔查不停）」之違規行為，
    經警逕行舉發，遂依據道路交通管理處罰條例第53條第1 項
    及第63條第1 項第1 款之規定，裁處異議人罰鍰新臺幣（下
    同）1800元整，並記違規點數3 點等情，有臺北縣政府警察
    局北縣警交字第CO0000000 號舉發違反道路交通管理事件通
    知單、交通部公路總局臺北區監理所北監營裁字裁40-CO000
    0000號違反道路交通管理事件裁決書、臺北縣政府警察局中
    和分局北縣警中申字第0960035047號函及該函檢附之受理違
    反交通管理事件被通知人申訴理由查詢表、臺北縣政府警察
    局員警工作紀錄簿各1 紙在卷可佐。
  (二)關於警員舉發之過程，證人即舉發警員陳芳修於本院調查時
    到庭結證：「（問：說明舉發經過？）當天我在中和市○○
    ○○路口執行任務，發現一部重型機車CUX-131 的車號從我
    方向過來，因為闖紅燈且車速過快，我攔停該車並未停下，
    往南山路方向加速逃逸，我回到隊部經電腦查詢車號，顯示
    之車型與我所記得的一樣，所以我才逕行開單告發。」、「
    （問：該車號機車顏色？）我記得是光陽廠牌淺藍色．．．
    。」、「（問：當天騎乘車號CUX-131 駕駛為今日到庭之甲
    ○○先生？）不是今日來的甲○○，我只記得車號，駕駛約
    三、四十歲，頭戴半罩式安全帽，駕駛的臉較黑，穿著黑色
    長褲、條紋似的上衣。」、「（問：對今日異議人所提照片
    有何意見？）這個跟我所看到的機車非常吻合。」、「（問
    ：對於凱挺公司回函有何意見？）當天我看的有人駕駛CUX-
    131 闖紅燈，當天駕駛並非甲○○，但是該車確實於當天闖
    紅燈沒錯。」（詳見本院卷宗96年9 月27日訊問筆錄）等語
    ，是證人曾近距離目賭該違規之駕駛人，並已明確證稱違規
    之駕駛人非異議人，足證真正之違規駕駛人確非本件異議人
    。再者，參酌現今社會現況，機車車牌經過變造以供人犯罪
    或違規時騎乘之用，致警察機關追緝困難之事件，時有所聞
    ，則縱使證人乙○○○○所記下之機車車牌號碼無誤，然系
    爭機車是否即為異議人所有之機車，仍非無疑問。且本件舉
    發交通違規，因係警員逕行舉發，亦不能排除警員在逕行舉
    發之際，因違規人拒絕停車迅即駛離，對所見違規車輛之車
    號，記憶上是否正確無誤之虞，於此情形下，自不能強令異
    議人負有向監理機關告知實際違規之駕駛人之義務，尤難認
    異議人就前開違規行為有何有可歸責之處。
  (三)而異議人於本院調查時亦到庭表示，於舉發單所載之時、地
    ，伊在上班沒有騎乘機車外出，伊的機車不借人的，當天機
    車放置於土城市○○路○ 段37巷20號工廠門口，公司作組合
    架、青〔輕〕鋼架不可能外出，公司有外務也是開公司的車
    子等語（詳見本院卷宗96年9 月27訊問筆錄）。且經本院依
    職權向異議人所任職之凱挺工業有限公司函詢結果可知，凱
    挺員工上班時間為上午8 時30分至12時、下午13時至17時30
    分，午餐公司統一叫便當，並在公司用膳。甲○○為公司之
    現場操作員，96年6 月26日下午公司並沒有派他外出，他與
    其他員工一同在現場工作，此有凱挺工業有限公司96年9 月
    16日回覆本院之連絡單及異議人96年6 月之打卡紀錄表各1
    紙附卷可稽，堪認異議人於舉發當日，其人確在位於臺北縣
    土城市○○路○ 段37巷20號之凱挺工業有限公司工作，異議
    人主張未於前揭時、地為前開違規行為，洵屬有據，自係信
    而有徵。
  (四)綜上所述，本件交通違規之舉發尚存有疑義，於別無其他積
    極證據足以證明異議人確有前開違規之行為前，尚難僅憑執
    勤人員之單一指述，即遽以推測或擬制異議人有該交通違規
    行為。另舉發警員已到庭明確證述異議人並非當時目睹實際
    有違規行為之人，且其僅以目視判斷，尚無科學儀器取得之
    證據資料以證明所見確為系爭機車，是本件於事證不足之情
    形下，自無理由處罰異議人，自應作對異議人最有利之認定
    。此外，本院復查無其他積極事證足證異議人確有為前揭違
    規行為，原處分機關遽以異議人違反道路交通管理處罰條例
    第53條第1 項之規定，裁處罰鍰1800元並依同法第63條第1
    項記違規點數3 點之處分，即有未洽，均無可維持。從而，
    本件異議有理由，原處分應予撤銷，併為異議人不罰之諭知
    ，以昭審慎。
據上論斷，應依道路交通案件處理辦法第20條，裁定如主文。
中　　華　　民　　國　　96　　年　　10　　月　　8 　　日
                  交通法庭    法　官  潘  長  生
以上正本證明與原本無異
如不服本裁定應於送達後5日內向本院提出抗告狀
                              書記官  彭  麗  紅
中　　華　　民　　國　　96　　年　　10　　月　　8 　　日
